【裁判字號】    99,台上,735
【裁判日期】    990204
【裁判案由】    違反毒品危害防制條例
【裁判全文】
最高法院刑事判決              九十九年度台上字第七三五號
上  訴  人  甲○○
選任辯護人  郭福三律師
上列上訴人因違反毒品危害防制條例案件，不服台灣高等法院高
雄分院中華民國九十八年十一月十九日第二審更審判決（九十八
年度重上更(二)字第六五號，起訴案號：台灣高雄地方法院檢察署
九十二年度偵字第一一二四五號），提起上訴，本院判決如下：
    主  文
上訴駁回。
    理  由
按刑事訴訟法第三百七十七條規定：上訴於第三審法院，非以判
決違背法令為理由，不得為之；是提起第三審上訴，應以原判決
違背法令為理由，係屬法定要件。如果上訴理由書狀並未依據卷
內訴訟資料具體指摘原判決不適用何種法則或如何適用不當，或
所指摘原判決違法情事，顯與法律規定得為第三審上訴理由之違
法情形不相適合時，均應認其上訴為違背法律上之程式，予以駁
回。原判決認定上訴人甲○○有其事實欄所載犯行，因而撤銷第
一審諭知上訴人無罪之判決，改判依行為時連續犯規定，論上訴
人以連續販賣第三級毒品罪，處有期徒刑伍年陸月，並為相關從
刑之宣告。已詳敘所憑證據及認定之理由。並說明上訴人於警詢
陳述、證人許春豐之警詢陳述具有較可信之特別情況，且為證明
犯罪事實存否所必要，均有證據能力；復就刑法於民國九十五年
七月一日修正施行後之新舊法規定，比較何者有利於上訴人，並
選擇應適用之法律。對於上訴人所為之辯解，如何不可採，亦在
理由內逐一指駁，俱有卷存證據資料可資覆按。又採證認事，係
事實審法院之職權，依自由心證原則，對證據之憑信力如何，事
實審法院本有斟酌取捨之權。苟其取捨，不違反經驗法則或論理
法則，復已敘述其憑以判斷之心證理由者，即不得任意指為違法
，而據為適法之第三審上訴理由。原判決依憑上訴人於警詢供述
，許春豐於警詢陳述，高雄醫學大學附設中和紀念醫院（下稱中
和醫院）檢驗報告、扣案如原判決附表（下稱附表）編號1至4所
示物品確屬愷他命，如附表編號5 所示電子磅秤確殘留愷他命，
並有上訴人所有如附表編號1至4 所示愷他命、編號5所示電子磅
秤、編號6、7所示夾鏈袋、空罐扣案等證據，認定上訴人於九十
二年五月五日上午二時許，在高雄市○○區○○路與復興路口附
近NO.6 PUB店內，向綽號「小明」之男子以新台幣（下同）五、
六千元之價格，買入數量不詳之第三級毒品愷他命，再將其中部
分愷他命混合其他藥劑後以空罐及夾鏈袋分裝，分別於九十二年
五月十日下午十一時許，在高雄市○○○路二七六巷五號許春豐
住處、九十二年五月二十二日上午六時許，在上開NO.6 PUB店內
，販賣愷他命一包、一罐予許春豐，各得款五百元、五百元，賺
取差額等事實。並說明販賣第三級毒品愷他命罪刑責重，本件扣
案愷他命數量非少，同時扣得夾鏈袋、空罐及電子磅秤等分裝毒
品工具，復依檢驗報告，為警查獲如附表編號1至4之愷他命除含
有愷他命成分外，分別混有Phenobarbital、Caffeine、Ethoxyb
enzamide、Acetaminophen 等成分藥劑，而自上訴人身上查獲之
粉末一包與在車上查獲之粉末，均有其他藥劑混合，且添加之Ph
enobarbital 成分均相同，堪信上訴人自白將購得之愷他命以藥
劑混合後予以販賣一節，與事實相符。則本件扣案物品均為其所
有，亦堪認定。雖上訴人於警詢辯稱：伊係以肌肉鬆弛劑混合愷
他命，核與中和醫院覆函所示：附表編號1至4之愷他命所加Phen
obarbital、Caffeine、Ethoxybenzamide、Acetaminophen 等成
分藥劑，臨床上均非肌肉鬆弛劑，其中Ethoxybenzamide、Aceta
minophen則具有解熱鎮痛效果等語，稍有不合，惟尚難執此遽認
上訴人警詢自白與事實不符。至附表編號2 至10所示物品之權屬
，上訴人於警詢及偵查中即承認為其所有，嗣於第一審審理時改
稱係莊佳峻之朋友所有，至原法院前審傳訊證人莊佳峻、莊李美
麗後，又改稱係「誠仔」所有，先後不一；另莊佳峻於原審、莊
李美麗於原法院前審及原審審理時證稱不知附表編號2 至10所示
物品之來源，借車予上訴人時，車上並無鞋盒，而員警並未將鞋
盒一併查扣，已難調取該鞋盒供莊李美麗、莊佳峻辨認；參以上
訴人身上之愷他命一包，與自車上後座鞋盒所扣得之愷他命，均
添加有Phenobarbital 成分，亦足認鞋盒內之愷他命等物品為上
訴人所有。復就公訴意旨所指上訴人意圖營利，自九十二年間某
日起，至同年五月二十二日上午六時許為止，在NO.6 PUB店內，
以每罐愷他命五百元至六百元不等之價格販賣予不特定人施用，
又在許春豐住處，連續販賣愷他命予許春豐六次（除上開二次論
罪科刑外），因認此等部分亦涉犯毒品危害防制條例第四條第三
項販賣第三級毒品罪嫌，因不能證明犯罪，乃不另為無罪之諭知
。所為論述及說明，核與經驗法則、論理法則無違。上訴意旨以
附表編號2 至10扣案物品非其所有，上訴人身上查獲之粉末與在
車上查獲之粉末，成分、顏色均不相同，非混加肌肉鬆弛劑，顯
非上訴人所有云云，係就原判決已說明或屬原審採證認事職權之
適法行使，任意指摘採證違背證據法則，或重為單純事實之爭執
，殊非適法之第三審上訴理由。另刑事訴訟法第一百條之二準用
同法第一百條之一第一項訊問被告應全程連續錄音規定之立法目
的，在於建立詢問筆錄之公信力，旨在輔助筆錄之不足，並擔保
詢問程序之合法正當，亦即在擔保被告對於詢問之陳述，係出於
自由意思及筆錄所載內容與其陳述相符。如被告之陳述係基於自
由意思而非出於不正之方法，且其陳述與事實相符，縱令對之詢
問時未經全程錄音，或事後無法提出錄音帶以供法院勘驗比對，
致公務員實施詢問程序不無瑕疵，仍難謂其供述之筆錄，絕對不
具證據能力。原判決亦說明經勘驗上訴人警詢錄音帶結果，固認
員警及上訴人係依已製作完成之警詢筆錄文字詢問、回答，上訴
人於警詢時未全程連續錄音。然據上訴人於偵查及第一審陳述，
證人即員警吳忠楠於第一審之證述、第一審勘驗筆錄顯示上訴人
於警詢時猶能順暢依已製作完成之警詢筆錄文字回答配合錄音，
並無出現任何異常狀態等情，認上訴人警詢時意識清楚，未遭強
暴、脅迫或以其他不正方法詢問，而係出於自由意志陳述販賣第
三級毒品愷他命，雖警詢筆錄製作程序稍有瑕疵，惟審諸國家偵
審機關違背法定程序並無不法意圖，其違法之客觀情節尚非重大
，亦未因此直接侵害上訴人權益，對上訴人在訴訟上防禦未至不
利益之程度，以及販賣毒品之犯罪，對社會所生之危害匪淺，就
人權保障及公共利益之均衡維護相權衡，依刑事訴訟法第一百五
十八條之四規定認上訴人警詢筆錄具有證據能力；經核於法並無
不合。上訴意旨以其警詢供述，係在精神不濟下所為，且屬不實
，在訴訟上已至無法完全防禦之重大不利益，指摘原判決未予客
觀權衡判斷，遽採為不利於上訴人判決之基礎，難謂適法。仍持
已為原判決指駁之陳詞再事爭辯，亦非適法之上訴理由。其他上
訴意旨復屬與本件犯罪構成要件無關之細節，均與法律規定得為
第三審上訴理由之違法情形，不相適合。其上訴為違背法律上之
程式，應予駁回。
據上論結，應依刑事訴訟法第三百九十五條前段，判決如主文。
中    華    民    國  九十九  年    二    月    四    日
                      最高法院刑事第八庭
                          審判長法官  洪  文  章
                                法官  王  居  財
                                法官  郭  毓  洲
                                法官  黃  梅  月
                                法官  邱  同  印
本件正本證明與原本無異
                                      書  記  官
中    華    民    國  九十九  年    二    月    六    日
                                                     Ｍ

司法院資訊處製作；財團法人民間司法改革基金會備份。
